【裁判字號】    99,訴,947
【裁判日期】    991012
【裁判案由】    違反槍砲彈藥刀械管制條例
【裁判全文】
臺灣臺南地方法院刑事判決               99年度訴字第947號
公  訴  人  臺灣臺南地方法院檢察署檢察官
被      告  乙○○
指定辯護人  本院公設辯護人  甲○○
上列被告因違反槍砲彈藥刀械管制條例等案件，經檢察官提起公
訴（99年度偵字第8598號），及追加起訴（99年度偵字第10040
號），本院合併審理，判決如下：
    主  文
乙○○未經許可，寄藏可發射子彈具有殺傷力之改造手槍，處有
期徒刑壹年捌月，併科罰金新臺幣萬元，罰金如易服勞役，以
新臺幣壹仟元折算壹日；扣案槍枝管制編號000000000
0號之仿FN廠半自動手槍製造，換裝土造金屬槍管而成之改造手
槍壹支沒收。又以加害生命、身體之事，恐嚇他人致生危害於安
全，處有期徒刑肆月；扣案槍枝管制編號0000000000
號之仿FN廠半自動手槍製造，換裝土造金屬槍管而成之改造手槍
壹支沒收。應執行有期徒刑壹年拾月，併科罰金新臺幣萬元，
罰金如易服勞役，以新臺幣壹仟元折算壹日。緩刑肆年，緩刑期
內付保護管束。扣案槍枝管制編號0000000000號之仿
FN廠半自動手槍製造，換裝土造金屬槍管而成之改造手槍壹支沒
收。
    事  實
一、乙○○明知可發射子彈，具有殺傷力之改造槍枝，及可供此
    等槍砲使用之子彈，分別係槍砲彈藥刀械管制條例第4條第1
    項第1款、第2款所列管之槍砲、彈藥，非經中央主管機關內
    政部之許可，不得無故持有或受寄代藏之，竟仍基於寄藏前
    述改造槍枝、子彈之犯意，未經許可，於民國97年初某日，
    在臺南市某處網咖店內，收受友人鄭馬敬超（已歿）所有而
    委託其代為保管之具有殺傷力，可發射子彈之仿FN廠半自動
    手槍製造，換裝土造金屬槍管而成之改造手槍1支（槍枝管
    制編號0000000000號），及具有殺傷力，由金屬彈殼組合直
    徑7.9㎜金屬彈頭而成之非制式子彈2顆（其中1顆如後述業
    經乙○○擊發，另1顆則經鑑驗試射，現分別僅餘彈頭、彈
    殼各1枚），並將之藏置於其位於臺南市○區○○街1段268
    巷4號之住處內，而代為保管之。
二、乙○○於99年5月16日凌晨，接獲不知情之友人邱子育電話
    告知將與綽號「神經」之陳育鋒在臺南市○區○○路上「大
    東夜市」附近談判，遂允諾代邱子育出面，而於該日凌晨3
    時許，由不知情之友人即綽號「侯羽」、真實姓名及年籍均
    不詳之男子（下稱「侯羽」）駕車一同前往上開地點，乙○
    ○並擅自攜帶上開改造手槍、子彈前去。然陳育鋒由友人李
    奎珅駕駛車號6S-0261號自用小客車搭載至上開地點後，未
    及與乙○○等人談判即行駕車離去，「侯羽」見狀亦駕車追
    趕，詎乙○○因一時氣憤，竟單獨基於恐嚇他人之犯意，於
    「侯羽」駕車行經臺南市○區○○路與府連路路口處時，持
    上開改造手槍朝李奎珅駕駛之上開自用小客車之方向擊發子
    彈1顆（子彈自上開自用小客車右前座車門下方貫入，彈頭
    則卡於右前座車門之夾板內，惟毀損部分未據告訴），而以
    此加害生命、身體之舉動恐嚇陳育鋒、李奎珅2人，使陳育
    鋒、李奎珅均心生畏懼，致生危害於陳育鋒、李奎珅之安全
    。
三、嗣因乙○○違犯上開犯行後，心生悔意，而於有偵查犯罪權
    限之公務員或機關均未知悉或發覺其上開犯行前之99年5月
    23日下午6時55分許，即自行前往臺南縣警察局永康分局偵
    查隊向員警表明其上開犯行而自首，並主動報繳上開改造手
    槍1支、子彈1顆（業經鑑驗試射，現僅餘彈殼）供警查扣，
    復經警通知陳育鋒、李奎珅等人到案說明，在上開車號6S-0
    261號自用小客車右前座車門夾板內採得彈頭1枚，始查悉上
    情。
四、案經臺南縣警察局永康分局報告臺灣臺南地方法院檢察署檢
    察官偵查起訴。
    理  由
一、關於證據能力之認定：
  (一)本件以下所引用具傳聞證據性質之供述證據，因檢察官、被
    告乙○○及其指定辯護人於本案言詞辯論終結前，均未爭執
    其證據能力，本院審酌前開證據之作成或取得之狀況，並無
    非法或不當取證之情事，且亦無顯不可信之情況，復經本院
    於審判期日就上開證據依法進行調查、辯論，依刑事訴訟法
    第159條之5規定，均具有證據能力。
  (二)又按法院或檢察官得囑託醫院、學校或其他相當之機關、團
    體為鑑定，並應命鑑定人以言詞或書面報告鑑定之經過及其
    結果，刑事訴訟法第208條第1項前段、第206條第1項定有明
    文，則鑑定人或鑑定機關（團體）實施鑑定或審查之人所為
    之言詞或書面報告，即為法律規定之傳聞證據之例外，具有
    證據能力；另偵查中有關鑑定人之選任及鑑定機關（團體）
    之囑託，依刑事訴訟法第198條及第208條之規定，原應由檢
    察官為之，但對於司法警察機關調查中之案件，或有量大或
    急迫之情形，為因應實務之現實需求，如檢察官針對該類案
    件之性質，認為當然有鑑定之必要者，基於檢察一體原則，
    得由該管檢察長對於轄區內之案件，以事前概括選任鑑定人
    或囑託鑑定機關（團體）之方式，俾便轄區內之司法警察官
    、司法警察對於調查中之此類案件，得即時送請事前已選任
    之鑑定人或囑託之鑑定機關（團體）實施鑑定，此際該等鑑
    定機關應仍屬受檢察官囑託鑑定，所得之鑑定結果應亦如前
    述具有證據能力。本件扣案之改造手槍1支、子彈1顆及彈頭
    1枚等物，係由臺南縣警察局永康分局或臺南縣警察局鑑識
    課依前述情形分別送請內政部警政署刑事警察局進行鑑定，
    揆諸前開說明，上開鑑定機關所出具之書面鑑定報告即內政
    部警政署刑事警察局99年6月14日刑鑑字第0990072597號、
    99年6月28日刑鑑字第0990072593號鑑定書各1份，當均屬刑
    事訴訟法所定傳聞證據之例外，均具有證據能力。
  (三)扣案之改造手槍1支、扣案子彈經鑑驗試射後所餘之彈殼及
    扣案彈頭1枚等物證，及卷附扣押物品目錄表等書證，均非
    屬供述證據；卷附照片等物證，則係以機械之方式所留存之
    現場影像，亦非供述證據，皆無傳聞法則之適用，復均無違
    反法定程序取得之情形，依刑事訴訟法第158條之4規定之反
    面解釋，均應有證據能力，合先敘明。
二、上開事實欄「一」所示寄藏改造手槍、子彈之犯罪事實，業
    據被告於警詢、偵查、本院準備程序及審理中均坦承不諱，
    並有被告主動繳交予員警查扣之改造手槍1支（槍枝管制編
    號0000000000號）、非制式子彈1顆（經送鑑試射後，現僅
    餘彈殼）及員警自車號6S-0261號自用小客車上採得之彈頭1
    枚扣案可資佐證，且有臺南縣警察局永康分局偵查隊扣押物
    品目錄表1張、扣案物品照片8張在卷足憑（警(一)卷即臺南縣
    警察局永康分局南縣永警偵字第0991000806號卷第18頁、第
    26至29頁）。而上開扣案改造手槍1支及子彈1顆，經送往內
    政部警政署刑事警察局分別以檢視法、性能檢驗法及試射法
    鑑驗結果，認上開扣案改造手槍1支，係由仿FN廠半自動手
    槍製造之槍枝，換裝土造金屬槍管而成，擊發功能正常，可
    供擊發適用子彈，具殺傷力；上開扣案子彈1顆，係非制式
    子彈，由金屬彈殼組合直徑7.9mm金屬彈頭而成，經試射，
    可擊發，具殺傷力等情，有內政部警政署刑事警察局99年6
    月14日刑鑑字第0990072597號鑑定書1份存卷可憑（偵(一)卷
    即臺灣臺南地方法院檢察署99年度偵字第8598號卷第14至15
    頁），上開鑑定結果，復係鑑驗機關以其專業知識及精密儀
    器測試後所得之結論，自可憑信。又被告受友人鄭馬敬超之
    託保管之另顆子彈雖未經鑑驗，然該顆子彈經被告實際擊發
    結果，確可貫穿車輛之車門鋼板乙情，亦有車號6S-0261號
    自用小客車之照片6張附卷可佐（警(二)卷即臺南縣警察局永
    康分局南縣永警偵字第0991000835號卷第38至39頁），衡情
    對人體當亦具有殺傷之能力，應認亦屬可擊發而具有殺傷力
    之子彈無疑；是被告受託保管之上開改造手槍1支及子彈2顆
    ，均具有殺傷力，核屬槍砲彈藥刀械管制條例第4條第1項第
    1款、第2款所規定管制之槍砲、彈藥無訛，上開事實應堪認
    定。另上開事實欄「二」所示恐嚇之犯行部分，則據被告於
    警詢、偵查、本院準備程序及審理中均坦承有持槍射擊以警
    告被害人陳育鋒、李奎珅乙事，又經證人即被告友人邱子育
    於警詢中證述明確（警(一)卷第5至6頁，警(二)卷第15至17頁）
    ，及經證人即被害人陳育鋒於警詢中與李奎珅於警詢、偵查
    中均指述甚詳（警(二)卷第18至23頁，偵(二)卷即臺灣臺南地方
    法院檢察署99年度偵字第10040號卷第8至9頁），經核與被
    告所述亦大致相符。且除被告持以擊發子彈之改造手槍業經
    扣案，並經鑑驗確可擊發，有如前述外，復經員警於證人李
    奎珅所駕駛之車號6S-0261號自用小客車上採得彈頭1枚扣案
    無誤，有現場照片3張、上開自用小客車之照片6張及內政部
    警政署刑事警察局99年6月28日刑鑑字第0990072593號鑑定
    書1份附卷可資佐證（警(二)卷第37至39頁，偵(二)卷第5頁正反
    面），則被告持槍射擊以恫嚇證人陳育鋒、李奎珅之事實自
    亦堪認定。綜上證據，堪認被告上開任意性之自白，確均與
    事實相符，堪以採信；本案事證明確，被告上開犯行均洵堪
    認定，應予依法論科。
三、按槍砲彈藥刀械管制條例第4條所稱之槍砲、彈藥，依同條
    例第5條之規定，非經中央主管機關許可，不得持有、寄藏
    ；而依同條例第4條第1項第1款及第2款規定，該條例所稱槍
    砲，包括可發射金屬或子彈具有殺傷力之各式槍砲，彈藥則
    包括供各式槍砲使用之子彈在內。是核被告如上開事實欄「
    一」所述受友人之託保管具有殺傷力之改造手槍及具有殺傷
    力之子彈之行為，分別係犯槍砲彈藥刀械管制條例第8條第4
    項之未經許可寄藏具有殺傷力之改造手槍罪，及同條例第12
    條第4項之未經許可寄藏子彈罪；被告如上開事實欄「二」
    所述朝證人陳育鋒、李奎珅所駕車輛射擊警告之行為，則係
    犯刑法第305條之恐嚇危害安全罪。被告寄藏上開改造手槍1
    支、子彈2顆，均係將該物置於自己實力支配之下，僅寄藏
    必先有他人之持有行為，而後始為之受寄代藏而已，故寄藏
    之受人委託代為保管，其保管之本身，固亦屬持有，但此持
    有係受寄之當然結果，不另論罪，併此敘明（最高法院74年
    臺上字第3400號判例意旨參照）。另被告同時未經許可寄藏
    上開具有殺傷力之改造手槍1支及子彈2顆，及以1個開槍示
    警之行為同時恐嚇證人陳育鋒、李奎珅，致生危害於該2人
    之安全，各均係以1行為觸犯2個不同之罪名，均屬想像競合
    犯，應依刑法第55條之規定，各從一重之未經許可寄藏改造
    手槍罪及恐嚇危害安全罪處斷。又被告並非於寄藏上開改造
    手槍、子彈之初即有恐嚇他人之犯意，而係早已受寄代藏上
    開改造手槍、子彈，其後始起意持槍恐嚇證人陳育鋒、李奎
    珅，是其所犯上開未經許可寄藏改造手槍罪及恐嚇危害安全
    罪2罪間，應屬犯意各別，行為殊異，應予分論併罰（最高
    法院99年度臺上字第5022號、99年度臺上字第3183號等判決
    意旨參照）。又被告於違犯上開事實欄「一」及「二」所示
    之犯行後、未被有偵查犯罪權限之公務員或機關發覺其上開
    犯行前，即主動向臺南縣警察局永康分局員警供述上開寄藏
    槍彈及開槍恐嚇之犯行，並接受檢、警偵訊，有被告之警詢
    筆錄及臺南縣警察局永康分局99年5月23日南縣永警偵字第
    0991000806號、99年6月14日南縣永警偵字第0991000835號
    刑事案件報告書各1份在卷可稽（警(一)卷第1至4頁，偵(一)卷
    第1至2頁，偵(二)卷第1至2頁），公訴意旨亦同此認定，則被
    告顯係對上開未發覺之犯罪自首而接受裁判。再被告就上開
    事實欄「一」所示之犯行，除如前述係自首該等未經發覺之
    犯罪外，並於自首犯行之際即主動報繳其受寄而持有之全部
    槍枝、子彈，亦有前引被告之警詢筆錄及臺南縣警察局永康
    分局刑事案件報告書2份附卷可參，合於槍砲彈藥刀械管制
    條例第18條第1項前段之減刑規定，而該項規定係屬刑法第
    62條但書所稱之特別規定，自應優先適用之（最高法院99年
    度臺上字第3901號、99年度臺上字第3688號、92年度臺上字
    第422號等判決意旨參照）；惟衡以被告寄藏上開槍、彈之
    時間長達2年有餘，復有持之以犯他罪之情狀，尚不宜遽以
    免除其刑，爰依槍砲彈藥刀械管制條例第18條第1項前段之
    規定，就被告所犯上開未經許可寄藏改造手槍罪減輕其刑。
    而被告就上開事實欄「二」所示之犯行，曾於有偵查犯罪權
    限之公務員或機關尚未發覺前，即主動告知該等犯罪事實，
    使檢警得據以查悉該等犯行，業如前述，雖被告於偵查之初
    曾因誤解法律規定，而辯稱其開槍警告證人陳育鋒、李奎珅
    之行為並非恐嚇，然此係被告辯護權之合法行使，尚難據此
    逕認被告無接受裁判之意或其所辯將使其先前之自首失其效
    力（最高法院92年度臺上字第7254號、84年度臺上字第829
    號判決意旨參照）；參以被告自始坦承有上開開槍警告證人
    陳育鋒、李奎珅之犯罪事實，並就犯罪情節均供述明確，復
    於理解法律規定後即明確認罪等情，堪認其確出於悔悟而自
    首上開犯行，爰依刑法第62條前段之規定，就其所犯上開恐
    嚇危害安全罪減輕其刑。爰審酌被告不思戒慎行事，雖明知
    槍、彈對社會治安及人身安全之危害甚鉅，均為政府極力查
    禁之物，竟仍受寄代藏前揭槍、彈，復不思理性面對其友人
    邱子育與證人陳育鋒等人間之糾紛，僅因其欲為友人邱子育
    出面解決糾紛未果，即以上開持槍射擊之方式恫嚇證人陳育
    鋒、李奎珅，所為實不足取，且對社會秩序非無危害，殊為
    不該，惟念被告犯後係主動向員警坦承犯行，表現悔意，並
    業分別與證人陳育鋒、李奎珅達成和解，獲得證人陳育鋒、
    李奎珅之諒解，有和解書2份附卷可參（本院99年度訴字第
    947號卷第22頁、第44頁），態度良好，兼衡其持有槍彈之
    數量、時間長短，及其學歷、職業、家庭狀況等一切情狀，
    分別量處如主文所示之刑，及就所處罰金刑部分諭知易服勞
    役之折算標準；並定其應執行之刑，暨就所處罰金刑部分諭
    知易服勞役之折算標準，以示懲儆。又被告前未曾因故意犯
    罪受有期徒刑以上刑之宣告，有其臺灣高等法院被告前案紀
    錄表1份在卷可憑，其因一時失慮，致罹刑章，犯後已主動
    供述上開各犯行不諱，深表悔悟，佐以被告自陳現在從事壽
    險工作（參見本院99年度訴字第947號卷第23頁、第42頁反
    面），足見被告目前生活作息尚屬正常，且有正當工作，歷
    此偵、審之刑事程序，應知所警惕，信無再犯之虞，本院因
    認上開所宣告之刑以暫不執行為適當，併諭知緩刑4年，以
    勵自新；另本院考量被告年紀尚輕，可塑性甚高，為使被告
    確實改過遷善，培養正確之法律觀念，並督促其警惕自身行
    止，爰依刑法第93條第1項規定，併諭知於緩刑期間內付保
    護管束，俾兼收啟新及惕儆之雙效，以維法治。
四、扣案槍枝管制編號0000000000號之仿FN廠半自動手槍製造，
    換裝土造金屬槍管而成之改造手槍1支，因可發射子彈、具
    有殺傷力，為槍砲彈藥刀械管制條例第4條第1項第1款及第5
    條所定非經主管機關許可不得持有之槍砲，業如前述，屬違
    禁物，應併依刑法第38條第1項第1款規定，在被告所犯未經
    許可寄藏改造手槍犯行之罪刑項下宣告沒收之；又上開扣案
    改造手槍雖為被告友人鄭馬敬超所有而託被告保管之物，非
    屬被告所有，惟仍係被告持之以恐嚇證人陳育鋒、李奎珅所
    用之物，復如前述係屬違禁物，亦應在被告所犯恐嚇危害安
    全犯行之罪刑項下宣告沒收之。再槍砲彈藥刀械管制條例第
    4條第1項第2款所列管之彈藥，以具有殺傷力者為限，是自
    須具備此一要件之子彈等物，始得認為係違禁物而予沒收。
    而扣案由金屬彈殼組合直徑7.9㎜金屬彈頭而成之非制式子
    彈1顆，經鑑驗試射結果，認可擊發且具殺傷力，雖亦如前
    述，惟上開子彈既經實際試射，已因射擊結果從完整之子彈
    分離而僅餘彈殼，喪失子彈之外型、結構、性能及效用，當
    不再具殺傷力，已非屬違禁物；另扣案之彈頭1枚，亦係子
    彈經擊發後裂解所餘之物，亦非違禁物，自均無從宣告沒收
    之。再上開子彈雖曾經被告持以犯前述恐嚇危害安全犯行，
    然均非屬被告所有，更已因擊發而僅餘彈殼、彈頭，已非被
    告原持以犯恐嚇危害安全罪之子彈，亦不得依刑法第38條第
    1項第2款規定沒收之，均併此指明。
據上論斷，應依刑事訴訟法第299條第1項前段，槍砲彈藥刀械管
制條例第8條第4項、第12條第4項、第18條第1項前段，刑法第11
條、第305條、第55條、第62條前段、第42條第3項、第38條第1
項第1款、第51條第5款、第74條第1項第1款、第93條第1項，刑
法施行法第1條之1第1項、第2項前段，判決如主文。
本案經檢察官丙○○到庭執行職務
中    華    民    國    99    年    10    月    12    日
                  刑事第七庭  審判長  法  官   林逸梅
                                      法  官   莊政達
                                      法  官   蔡盈貞
以上正本證明與原本無異。
如不服本判決應於收受本判決後10日內向本院提出上訴書狀，並
應敘述具體理由。其未敘述上訴理由者，應於上訴期間屆滿後20
日內向本院補提理由書狀（均須按他造當事人之人數附繕本）「
切勿逕送上級法院」。
                                      書記官   陳玉芬
中    華    民    國    99    年    10    月    12    日
附錄論罪科刑法條：
槍砲彈藥刀械管制條例第8條
未經許可，製造、販賣或運輸鋼筆槍、瓦斯槍、麻醉槍、獵槍、
空氣槍或第4條第1項第1款所定其他可發射金屬或子彈具有殺傷
力之各式槍砲者，處無期徒刑或5年以上有期徒刑，併科新臺幣1
千萬元以下罰金。
未經許可，轉讓、出租或出借前項所列槍枝者，處5年以上有期
徒刑，併科新臺幣1千萬元以下罰金。
意圖供自己或他人犯罪之用，而犯前二項之罪者，處無期徒刑或
7年以上有期徒刑，併科新臺幣1千萬元以下罰金。
未經許可，持有、寄藏或意圖販賣而陳列第1項所列槍枝者，處3
年以上10年以下有期徒刑，併科新臺幣700萬元以下罰金。
第1項至第3項之未遂犯罰之。
槍砲彈藥刀械管制條例第12條
未經許可，製造、販賣或運輸子彈者，處1年以上7年以下有期徒
刑，併科新台幣500萬元以下罰金。
未經許可，轉讓、出租或出借子彈者，處6月以上5年以下有期徒
刑，併科新台幣300萬元以下罰金。
意圖供自己或他人犯罪之用，而犯前二項之罪者，處3年以上10
年以下有期徒刑，併科新台幣700萬元以下罰金。
未經許可，持有、寄藏或意圖販賣而陳列子彈者，處5年以下有
期徒刑，併科新台幣300萬元以下罰金。
第1項至第3項之未遂犯罰之。
中華民國刑法第305條
（恐嚇危害安全罪）
以加害生命、身體、自由、名譽、財產之事，恐嚇他人致生危害
於安全者，處2年以下有期徒刑、拘役或3百元以下罰金。

司法院資訊處製作；財團法人民間司法改革基金會備份。
